【裁判字號】    98,交聲,2411
【裁判日期】    981130
【裁判案由】    聲明異議
【裁判全文】
臺灣高雄地方法院交通事件裁定        98年度交聲字第2411號
原處分機關  交通部公路總局高雄區監理所
異  議  人
即受處分人  甲○○
上列受處分人因違反道路交通管理處罰條例案件，對於交通部公
路總局高雄區監理所民國98年8 月18日所為之處分（原處分案號
：高監營裁字第裁80-NO0000000號），聲明異議，本院裁定如下
：
    主  文
原處分撤銷。
甲○○汽車駕駛人，駕駛汽車經測試檢定酒精濃度超過規定標準
，壹年內不得考領駕駛執照，並施以道路交通安全講習。
    理  由
一、原處分意旨以：異議人即受處分人甲○○於民國97年4 月13
    日凌晨3 時30分許，飲酒後騎乘車牌號碼7HR-676 號重型機
    車（誤載「因而肇事致人受傷」），行經高雄縣林園鄉○○
    路○段，經警測得異議人呼氣酒精濃度達每公升0.37毫克，
    為警製單舉發，嗣由原處分機關依道路交通管理處罰條例第
    35條第1 項第1 款、第24條第1 項第2 款及第67條之規定，
    裁處異議人罰鍰新臺幣（下同）15,000元，1 年內不得考領
    駕駛執照，並施以道路安全講習等語。
二、異議意旨略以：異議人上開違規行為，業經臺灣高雄地方法
    院檢察署檢察官以97年度偵字第16479 號予以緩起訴處分確
    定，異議人已履行緩起訴處分向財團法人犯罪被害人保護協
    會支付30,000元，原處分機關仍為裁罰，請求撤銷原處分，
    依法聲明異議等語。
三、經查：
（一）本件異議人酒後駕車因僅有一個交通違規行為，有關處罰
      效果之罰鍰、不得考領駕駛執照、施以道路交通安全講習
      ，與該交通違規行為是否存在，均無從分離。法院審理時
      應先確定異議人是否確有交通違規行為存在，再決定原處
      分機關所適用之法律有無錯誤。異議人如已對於原處分之
      一部分聲明異議，法院即應就與違規行為無從分離之罰鍰
      、不得考領駕駛執照、道路交通安全講習等全部處罰效果
      ，併予審理，合先敘明。
（二）按汽車駕駛人，駕駛汽車經測試檢定酒精濃度超過規定標
      準者，處15,000元以上60,000元以下罰鍰，並當場移置保
      管該汽車及吊扣其駕駛執照1 年；因而肇事致人受傷者，
      並吊扣其駕駛執照2 年；致人重傷或死亡者，吊銷其駕駛
      執照，並不得再考領，道路交通管理處罰條例第35條第1
      項第1 款定有明文。次按一行為同時觸犯刑事法律及違反
      行政法上義務規定者，依刑事法律處罰之。但其行為應處
      以其他種類行政罰或得沒入之物而未經法院宣告沒收者，
      亦得裁處之。前項行為如經不起訴處分或為無罪、免訴、
      不受理、不付審理之裁判確定者，得依違反行政法上之義
      務規定裁處之；違反行政法上義務而受罰鍰、沒入或其他
      種類行政罰之處罰時，適用本法。但其他法律有特別規定
      者，從其規定，行政罰法第26條、第1 條分別定有明文。
      而上開道路交通管理處罰條例第35條第1 項第1 款規定，
      係對行為人違反行政法上義務規定之裁處，且該條例關於
      一行為同時觸犯刑事法律及違反行政法上義務規定者，並
      無特別規定，故若汽車駕駛人酒後駕車之行為，經測試檢
      定酒精濃度超過規定標準，而同時涉有刑法第185 條之3
      公共危險罪嫌時，道路交通管理處罰機關除有行政罰法第
      26條第1 項但書得處以其他種類行政罰者之情形，方得裁
      處其他種類行政罰外，關於罰鍰部分，即應依上開行政罰
      法第26條及道路交通管理處罰條例第10條規定移送該管地
      方法院檢察署處理，不得逕依道路交通管理處罰條例第35
      條第1 項第1 款規定，裁處行為人罰鍰之行政罰。
（三）再按被告所犯為死刑、無期徒刑或最輕本刑3 年以上有期
      徒刑以外之罪，檢察官參酌刑法第57條所列事項及公共利
      益之維護，認以緩起訴為適當者，得定1 年以上3 年以下
      之緩起訴期間為緩起訴處分，其期間自緩起訴處分確定之
      日起算，刑事訴訟法第253 條之1 第1 項定有明文。而行
      政罰法第26 條 已明揭一事不二罰之原則，即應受行政罰
      之行為如經不起訴處分或為無罪、免訴、不受理、不付審
      理之裁判確定者，始得依違反行政法上義務規定裁處之。
      而上開法條規定並未包括緩起訴處分在內，惟緩起訴處分
      就其使被告免於刑事訴追之效果而言，雖與不起訴處分相
      同，然緩起訴處分另須於一定期間內遵守或履行刑事訴訟
      法第253 條之2 各款所規定之事項，該須遵守或履行之義
      務，雖需經受處分之被告同意，與刑罰純屬國家刑罰權單
      方之規訓不同，然若有刑事訴訟法第253 條之3 第1 項各
      款情形，檢察官仍得依職權或依告訴人之聲請，將緩起訴
      處分撤銷，故緩起訴處分之性質顯與不起訴處分不完全相
      同，而仍有處罰之實質。緩起訴之被告依檢察官緩起訴處
      分命令，向公益團體繳納捐款，係履行檢察官為緩起訴處
      分命令，性質上自屬於處分金，與罰金均屬向特定之對象
      繳納具有處罰性質之金錢，與罰金為相類之處罰。本於對
      受處分人不利益之規定不得任意擴張解釋之原則，自不得
      類推適用，是受行政罰之行為經緩起訴處分，除有符合行
      政罰法第26條第1 項但書之情形外，即不得依違反行政法
      上之義務規定裁處之。
（四）查異議人於97年4 月13日凌晨3 時30分許，已因飲用酒類
      達不能安全駕駛動力交通工具之程度，仍騎乘車牌號碼
      7HR- 676號重型機車，行經高雄縣林園鄉○○路○段，經
      警攔檢，測得異議人呼氣酒精濃度達每公升0.37毫克，而
      經臺灣高雄地方法院檢察署檢察官以97年度偵字第16479
      號為緩起訴處分，並命異議人向財團法人犯罪被害人保護
      協會支付30,000元，異議人已繳交緩起訴處分金，緩起訴
      期間為1 年（97年7 月22日至98年7 月21日），緩起訴期
      間已屆滿而未經撤銷等情，此有上開緩起訴處分書、緩起
      訴處分金收據影本及異議人之臺灣高等法院全國前案簡列
      表在卷足憑（見本院卷第11至13、15頁）。異議人以一酒
      後駕車之行為，同時觸犯刑事法律及違反行政法上義務，
      經檢察官依刑事法律為緩起訴處分，異議人並依據該緩起
      訴處分向財團法人犯罪被害人保護協會支付30,000元，該
      捐款之性質與罰金相類，即無由再依違反行政法上義務之
      規定處罰之。是原處分機關就異議人同一酒後駕車之行為
      ，再予裁處罰鍰15,000元，即有違反一事不二罰之原則，
      尚有未洽。
（五）又原處分關於1 年內不得考領駕駛執照及施以道路安全講
      習部分，係預防將來再犯危險之管制罰，而有別於前揭針
      對已發生違規事實科處罰鍰之行政秩序罰，屬行政罰法第
      26條第1 項但書所稱之其他種類行政罰，原處分機關雖不
      得就該同一違規事實再處以罰鍰，然仍得裁處罰鍰以外之
      行政罰，是原處分機關依道路交通管理處罰條例第35條第
      1 項第1 款、24條第1 項第2 款規定裁處1 年內不得考領
      駕駛執照及施以道路安全講習，自無不合。
四、綜上，原處分機關裁處異議人罰鍰15,000之行政罰，於法未
    合，又原處分機關裁處異議人1 年內不得考領駕駛執照及施
    以道路安全講習部分，於法並無不合，惟原處分既有上述瑕
    疵，自無可維持，應由本院將原處分撤銷，並依道路交通管
    理處罰條例第35條第1 項第1 款、第24條第1 項第2 款及第
    67條之規定，自為裁定如主文第2 項所示。至本件裁決書之
    舉發違規事實欄雖記載「汽車駕駛人酒精濃度超過規定標準
    （0.25-0.4）因而致人受傷」，惟查，原處分機關檢送本院
    之相關案卷，並無致人受傷之資料，又經本院電洽原處分機
    關承辦人員回覆，本件僅異議人受傷，並無其他人受傷等情
    ，此有本院公務電話紀錄查詢表1 紙在卷足憑（見本院卷第
    18頁），可知本件確無致人受傷之情形，上開裁決書之舉發
    違規事實欄所載因而致人受傷乙節，應屬誤載，另此敘明。
五、據上論斷，應依道路交通案件處理辦法第20條前段，裁定如
    主文。
中    華    民    國    98    年     11     月  30    日
                  交通法庭  法  官  林依蓉
以上正本證明與原本無異。
如不服本裁定，應於收受送達後5 日內向本院提出抗告狀。
中    華    民    國    98    年     11     月  30    日
                            書記官  邱靜銘


司法院資訊處製作；財團法人民間司法改革基金會備份。
